【裁判字號】    98,易,272
【裁判日期】    980526
【裁判案由】    竊盜等
【裁判全文】
臺灣苗栗地方法院刑事判決               98年度易字第272號
公  訴  人  臺灣苗栗地方法院檢察署檢察官
被      告  乙○○
                    號
上列被告因竊盜等案件，經檢察官提起公訴（98年度偵字第1003
號），本院判決如下：
    主  文
乙○○犯竊盜未遂罪，累犯，處有期徒刑柒月。
    犯罪事實
一、乙○○曾有贓物、搶奪、竊盜等前科，又因竊盜案件經法院
    分別判處有期徒刑10月、1 年4 月、7 月，及違反毒品危害
    防制條例案件，經法院分別判處有期徒刑6 月、10月確定，
    嗣經減刑及合併定應執行有期徒刑為1 年10月15日（起訴書
    誤載為1 年10月），甫於民國96年7 月16日執行完畢出監。
    詎仍不知悔改，復意圖為自己不法之所有，於97年11月12日
    某時許，至苗栗縣苗栗市○○里○○街22巷3 號丙○○、甲○○及丁○○租屋處，見大門未上鎖，無故侵入後，正著手
    搜尋屋內物品之際，因見屋內2 樓及3 樓房間物品散落凌亂
    ，又聽到屋外有車聲靠近，不敢久留，遂罷手未竊得任何物
    品離去。嗣經丙○○、甲○○及丁○○返家發現屋內部分財
    物遺失報警處理，經警於該處2 樓丙○○房間窗戶玻璃上採
    集指紋比對而查獲。
二、案經丙○○、甲○○及丁○○訴由苗栗縣警察局苗栗分局報
    請臺灣苗栗地方法院檢察署檢察官偵查起訴。
    理  由
壹、證據能力部分：
    按被告以外之人於審判外之陳述，雖不符第159 條之1 至第
    159 條之4 之規定，而經當事人於審判程序同意作為證據，
    法院審酌該言詞陳述或書面陳述作成時之情況，認為適當者
    ，亦得為證據；當事人、代理人或辯護人於法院調查證據時
    ，知有第159 條第1 項不得為證據之情形，而未於言詞辯論
    終結前聲明異議者，視為有前項之同意，刑事訴訟法第159
    條之5 定有明文；又當事人同意或有同條第2項 依法視為同
    意某項傳聞證據作為證據使用者，實質上即表示有反對詰問
    權之當事人已放棄其反對詰問權，如法院認為適當，不論該
    傳聞證據是否具備刑事訴訟法第159 條之1 至第159 條之4
    所定情形，均容許作為證據（最高法院97年台上字第6715號
    判決參照）。經查本案卷內所有被告以外之人於審判外之言
    詞或書面陳述，未據檢察官或被告於言詞辯論終結前聲明異
    議，依刑事訴訟法第159 條之5第2項規定，應視為已經當事
    人同意作為證據，本院審酌該等陳述作成時之情況，認為其
    證據之取得過程並無瑕疵，亦認為適當，自有證據能力。
貳、實體部分
一、認定犯罪事實所憑之證據及認定之理由：
（一）被告乙○○於警詢及審理時坦承入屋企圖行竊未遂：證明
      被告於上揭時間無故侵入住宅，意圖行竊之事實（見偵卷
      右下方標示第16頁、審卷第50頁）。
（二）現場及採證照片8 張、苗栗縣警察局苗栗分局現場勘察報
      告及內政部警政署刑事警察局97年12月24日刑紋字第0970
      194825號鑑驗書各1 份：證明屋內現況及被告於上揭時、
      地入屋行竊留下指紋之事實（見偵卷右下方標示第20 頁
      至第26頁）
（三）綜上，並參酌被告於審理中坦承有進去每個房間查看（見
      審卷第50頁），足認被告已著手竊盜但未遂之自白與事實
      相符，本案事證明確，被告之犯行，均堪認定。
二、論罪科刑：
（一）本件被告無故侵入住宅部分，業經告訴人丙○○、甲○○
      及丁○○合法提出告訴（見偵卷第39頁），合先敘明。
（二）核被告所為係犯刑法第306 條第1 項無故侵入住宅罪及第
      320 條第3 項、第1 項竊盜未遂罪。其無故侵入住宅部分
      之被害人固有三人，但無證據證明為被告所認識，應僅論
      以一罪。其無故侵入告訴人住宅，並於侵入住宅之行為繼
      續中，著手實行竊盜行為，二行為在自然意義上雖非完全
      一致，然二者仍有部分重疊合致，且犯罪目的單一，依一
      般社會通念，認應評價為一罪方符合刑罰公平原則，如予
      分論併罰，反有過度處罰之疑，與人民法律感情亦未契合
      ，是於牽連犯廢除後，適度擴張一行為概念，認此情形為
      一行為觸犯數罪名之想像競合犯，方屬適當（最高法院97
      年台上字第1880號判決參照），故被告此部分係屬一行為
      同時觸犯無故侵入住宅罪及普通竊盜罪，應依刑法第55條
      想像競合犯之規定，從一重之普通竊盜未遂罪處斷，起訴
      書認應分論併罰，尚有未洽。
（三）起訴書根據現場採集之指紋及告訴人指稱該處2 樓丙○○
      房間內遺失筆記型電腦1 台、該處2 樓甲○○房間內遺失
      之相機1 台、包包1 個、該處3 樓丁○○房間內遺失之相
      機1 台及現金新臺幣2,600 元。因認被告係由該處2 樓丙○○房間未上鎖之窗戶侵入後，接續徒手竊取上開物品，
      應係觸犯刑法第306 條之無故侵入住宅罪嫌及同法第321
      條第1 項第2 款之加重竊盜罪嫌（按如構成刑法第321 條
      之加重竊盜罪，不另構成無故侵入住宅罪，最高法院27年
      上字第1887號判例參照，是起訴書之記載似有所誤），無
      非以現場查獲被告窗戶上指紋，及告訴人等3 人確有遺失
      物品為據。惟查：
   1、按犯罪事實應依證據認定之，無證據不得認定犯罪事實。
      刑事訴訟法第154 條第2 項定有明文。次按認定不利於被
      告之事實，須依積極證據，苟積極證據不足為不利於被告
      事實之認定時，即應為有利於被告之認定，更不必有何有
      利之證據。又事實之認定，應憑證據，如未能發現相當證
      據，或證據不足以證明，自不能以推測或擬制之方法，以
      為裁判基礎。而刑事訴訟法上所謂認定犯罪事實之積極證
      據，係指適合於被告犯罪事實之認定之積極證據而言，雖
      不以直接證據為限，間接證據亦包括在內；然而無論直接
      或間接證據，其為訴訟上之證明，須於通常一般之人均不
      致有所懷疑，而得確信其為真實之程度者，始得據為有罪
      之認定，倘其證明尚未達到此一程度，而有合理之懷疑存
      在時，致使無從形成有罪之確信，根據「罪證有疑，利於
      被告」之證據法則，即不得遽為不利被告之認定。況刑事
      訴訟法第161 條第1 項亦規定，檢察官就被告犯罪事實，
      應負舉證責任，並指出證明之方法，是檢察官對於起訴之
      犯罪事實，應負提出證據及說服之實質舉證責任，倘其所
      提出之證據，不足為被告有罪之積極證明，或其指出證明
      之方法，無從說服法院以形成被告有罪之心證，基於無罪
      推定之原則，自應為被告無罪判決之諭知，最高法院92年
      度台上字第128 號著有判例可資參照。
   2、被告堅決否認從窗戶侵入，供稱是見大門未關，見屋內無
      人，從一樓大門進入直上2 、3 樓，發現房間內凌亂，又
      聽到有車子回來，以為是主人回來，開窗看到是郵差，就
      罷手從大門離開，沒偷到東西，且警察事後到伊家搜索也
      沒搜到失竊物品等語。
   3、現場採集到被告指紋，故可證明被告曾於該處2 樓窗戶附
      近出現，但從僅採集到與被告右小指相符之指紋一枚，無
      從判斷被告究係從外而開，或如其所辯係因聽聞有車聲靠
      近，開窗查看如為主人返家，準備爬窗而出所留。從公訴
      檢察官當庭提出之補充偵查筆錄照片所示（見審卷第60頁
      上、第61頁。該照片因係公訴檢察官當庭提出，未及提示
      辨認，但查，該照片既係檢察官所提出，即為其所知悉並
      主張，自不妨礙其公訴權之行使；就被告而言，非作為對
      其有罪認定之依據，亦無妨其應訴權之問題），該窗緊鄰
      巷道，如有車子經過，確實可從該窗戶外探查看，被告所
      辯並無悖常理。再既能採集到被告指紋，證明被告當日並
      未戴手套行竊，則何以在現場多間被竊房間內未採集到其
      他指紋，是被告所稱看到屋內凌亂，沒有偷到東西就離去
      ，並非不可採信。
   4、起訴書雖以告訴人3 人之警、偵詢及傳喚丙○○到庭作證
      失竊情況，但彼3 人僅能證明財物被偷，並不能證明偷竊
      之人即為被告，彼等根據採集之指紋，懷疑是被告踰窗而
      入，均是主觀推測，證明力顯然不足。丙○○在答覆審判
      長詢問現場有無採到其他指紋時固稱，窗台那邊還有一個
      鞋印，又稱「警察認為沒辦法採，說有可能不足以成為證
      據」，但究有無該鞋印本有疑問，鞋印是否為被告所留亦
      有可疑，亦難憑此作為不利被告之推測。
   5、承辦警察聲請前往被告住處搜索，離案發日近2 月未查獲
      任何贓物，固係受限於鑑驗報告結果始能確定被告身份，
      但從起訴書之記載，所竊之電腦、相機、包包、現金體積
      均非龐大，竊取者極易隱藏、典當或花用，搜索地點卻僅
      係被告住處，而未為其他積極偵查作為，徒以指紋一枚作
      為移送偵辦之重要依據，檢察機關亦僅由檢察事務官傳喚
      告訴人簡要詢問後，檢察官即據以起訴（見偵卷第38頁、
      第39頁），就被告在警詢一開始之上開抗辯，未仔細查證
      ，且該處前曾有失竊紀錄（見本院審卷第44頁），公訴檢
      察官亦懷疑有無被害人出門後，被告侵入前另有外人進入
      偷竊之可能性（見審卷第32頁）。
   6、綜上，難認為檢察官舉證責任已盡，顯然無法至使任何人
      均無可置疑之地步，亦即無法符合「超越合理懷疑原則」
      。此外，復無積極之證據足以證明被告有起訴書所載加重
      竊盜既遂犯行，起訴法條尚有未洽，惟因二者基本社會事
      實同一，爰依法變更法條如上。又變更後之法條，罪名較
      起訴書所載為輕，且被告於審理中亦係以本院所認定從一
      樓無故侵入住宅竊盜未遂為主張並認罪（見審卷第50頁）
      ，本院於訊問被告過程中，已就被告之犯罪嫌疑及所犯罪
      名之構成要件，為實質之調查，並賦予被告辯解之機會，
      被告防禦權之行使已獲確保，縱形式上未特別告知可能之
      罪名變更，亦應認為無悖於刑事訴訟法第95條第1 款規定
      之立法精神，併此敘明（最高法院95年台上第4738號判決
      意旨參照）。
（四）未遂減輕事由：
      被告著手實施竊盜之行為，然客觀上並未侵害竊盜罪構成
      要件所保護之法益，其犯罪應屬未遂（最高法院85年度第
      4 次刑事庭會議決議參照），依刑法第25條第2 項規定，
      按既遂犯之刑度減輕之。
（五）累犯加重事由：
      被告有犯罪事實欄一所載之有期徒刑執行紀錄，有臺灣高
      等法院被告前案紀錄表附卷可參。其前案執行完畢後5 年
      內，故意再犯本件有期徒刑以上之罪，為累犯，應依刑法
      第47條第1 項之規定加重其刑。
（六）同時有加重減輕事由：
      依刑法第71條第1 項規定先加後減之。
（七）量刑理由：
      審酌被告尚值青壯，身強體健，卻不思以正途賺取財富，
      冀圖不勞而獲，且有上開贓物等前科紀錄，素行不佳，有
      臺灣高等法院被告前案紀錄表附卷可稽，仍不知記取教訓
      ，再犯本案，本不宜寬貸，惟念未竊得物品罷手離去，併
      參酌其生活狀況、品行、犯罪之動機、目的、手段、所生
      危害等一切情狀，爰量處如主文所示之刑，以資儆懲。
三、應適用之法律依據：
（一）刑事訴訟法第299 條第1 項前段、第300條。
（二）刑法第306 條第1 項、第320 條第3 項、第1 項、第55條
      、第25條第2 項、第47條第1 項。
（三）刑法施行法第1 條之1 。
本案經檢察官黃棋安到庭執行職務。
中    華    民    國    98    年   5    月  26       日
                  刑事第一庭    法  官  李太正
以上正本證明與原本無異。
如不服本判決應於收受判決後10日內向本院提出上訴書狀，並應
敘述具體理由。其未敘述上訴理由者，應於上訴期間屆滿後20日
內向本院補提理由書 (均須按他造當事人之人數附繕本)「 切勿
逕送上級法院」。告訴人或被害人如對本判決不服者，應具備理
由請求檢察官上訴，其上訴期間之計算係以檢察官收受判決正本
之日期為準。
                                書記官  劉容辰
中    華    民    國    98    年    5     月    26    日
附記論罪之法條全文：
中華民國刑法第306條第1項
（侵入住居罪）
無故侵入他人住宅、建築物或附連圍繞之土地或船艦者，處1 年
以下有期徒刑、拘役或 3 百元以下罰金。
中華民國刑法第320條
（普通竊盜罪第1項、第3項）
意圖為自己或第三人不法之所有，而竊取他人之動產者，為竊盜
罪，處 5 年以下有期徒刑、拘役或 5 百元以下罰金。
前二項之未遂犯罰之。


司法院資訊處製作；財團法人民間司法改革基金會備份。
